臺灣臺中地方法院民事判決
                                   110年度中簡字第3207號
原      告  良京實業股份有限公司

法定代理人  平川秀一郎
訴訟代理人  沈凱榮
被      告  徐麗卿

上列當事人間請求返還借款事件，本院於民國110年12月29日言
詞辯論終結，判決如下：
    主      文
被告應給付原告新台幣伍萬壹仟貳佰參拾貳元及自民國九十六年
三月十六日起至民國一○四年八月三十一日止，按週年利率百分
之二十計算之利息，暨自民國一○四年九月一日起至清償日止，
按週年利率百分之十五計算之利息。
被告應給付原告新台幣壹拾貳萬玖仟柒佰參拾伍元及自民國九十
六年三月十六日起至清償日止，按週年利率百分之十四點一計算
之利息。
被告應給付原告新台幣伍萬零玖佰貳拾肆元及其中新台幣參萬壹
仟玖佰玖拾壹元自民國九十七年十二月一日起至民國一○四年八
月三十一日止，按週年利率百分之十九點七一計算之利息，暨自
民國一○四年九月一日起至清償日止，按週年利率百分之十五計
算之利息。
原告其餘之訴駁回。
訴訟費用由被告負擔。
本判決原告勝訴部分得假執行。
    事實及理由
一、被告經合法通知，無正當理由，未於言詞辯論期日到場，核
    無民事訴訟法第386 條各款之情事，爰依原告之聲請為一造
    辯論之判決，合先敘明。
二、原告主張：
(一)被告前向訴外人台東區中小企業銀行股份有限公司（下稱台
    東企銀）申請小額循環信用貸款，借款最高限額為新台幣（
    下同）50萬元，借款動用期間自核准日起為1年，期滿前，
    如立約人不為書面反對續約之意思表示並經審核同意者，得
    以同一內容繼續延長1年，不另換約，其後每年屆期時亦同
    ，並約定借款利率以年利率18.25%固定計付，按日計息，每
    月底結息一次，自借款日起，每月15日為最終繳款日，應繳
    足最低應繳金額，倘未依約繳納即視為全部到期，應清償所
    欠債務。詎被告自民國96年3月16日起未依約繳款，尚有本
    金5萬1232元及利息拒不清償，已喪失每月繳納最低金額之
    權利，而視為全部到期，依約已喪失期限利益，應即清償所
    有未償還之全部款項。 
(二)被告前向台東企銀申辦信用貸款，借款金額為25萬元（授信
    約定書第1條），借款期間自民國93年11月10日起至98年11
    月10日止（授信約定書第2條），以每個月為一期，共分60
    期，利息按台東企銀牌告基準利率加計週年利率10.175%（3
    .925%＋10.175%＝14.1%）計付利息，未按期攤還本息時，逾
    期6個月以內者，按上開週年利率10%，逾期6個月以上者，
    超過6個月部分，按上開週年利率20%計算之違約金，如有任
    何一期未如期清償，視為全部到期。詎被告未依約繳款，尚
    有本金12萬9735元、利息及違約金拒不清償，已喪失每月繳
    納最低金額之權利，而視為全部到期，依約已喪失期限利益
    ，應即清償所有未償還之全部款項。
(三)被告前向訴外人慶豐商業銀行股份有限公司（下稱慶豐銀行
    ）申請信用卡使用，依約被告得於特約商店簽帳消費或預借
    現金，惟應於當期繳款截止日前繳付最低應繳金額以上款項
    ，如未於當期繳款截止日前依當期帳單所列帳款付清當期最
    低應繳金額，即應就剩餘未付款項給付自各筆帳款結帳日起
    至清償日止，依週年利率19.71%計算之利息，另需繳付逾期
    手續費，延滯第一個月當月計付150元，延滯第二個月當月
    加計付300元，第三個月（含）以上每月加計付600元。詎被
    告自97年12月1日起即未依約繳款，尚欠信用卡消費款3萬19
    91元、利息1萬8933元及違約金2萬0400元，以上合計7萬132
    4元未為清償。因銀行法於104年2月4日新增第47條之1，規
    定自104年9月1日起，銀行辦理現金卡之利率或信用卡業務
    機構辦理信用卡之循環信用利率不得超過年利率15%，是被
    告應給付自97年12月1日起至104年8月31日止，按契約約定
    之週年利率19.71%計算之利息，暨自104年9月1日起清償日
    止，按週年利率15%計算之利息。
(四)台東企銀已於96年8月27日將上開債權讓與予原告，並已依1
    04年12月9日修正前金融機構合併法第18條第3項規定公告之
    ，依法即生讓與之效力。而慶豐銀行於95年8月31日將上開
    債權讓與訴外人慶銀資產管理股份有限公司（下稱慶銀公司
    ），並經登報公告，慶銀公司再於98年6月29日將債權讓與
    原告，並經信函通知被告，茲以本件起訴狀繕本之送達作為
    債權讓與之通知，依法即生讓與之效力。
(五)爰依消費借貸契約、信用卡契約及債權讓與之法律關係，提
    起本件訴訟。訴之聲明：⑴被告應給付原告5萬1232元及自96
    年3月16日起至104年8月31日止，按週年利率20%計算之利息
    ，暨自104年9月1日起至清償日止，按週年利率15%計算之利
    息。⑵被告應給付原告12萬9735元及自96年3月16日起至清償
    日止，按週年利率14.1%計算之利息，暨自96年4月17日起至
    清償日止，其逾期6個月以內者，按上開週年利率10%，逾期
    超過6個月者，按上開週年利率20%計算之違約金。⑶被告應
    給付原告7萬1324元及其中3萬1991元自97年12月1日起至104
    年8月31日止，按週年利率19.71%計算之利息，暨自104年9
    月1日起至清償日止，按週年利率15%計算之利息，及自97年
    12月1日起至清償日止，每月加計付600元之逾期手續費。 
三、原告主張之上開事實，業據其提出現金卡申請書、約定事項
    、債權讓與證明書、分攤表、授信約定書、報紙公告、信用
    卡申請書、約定條款及通知函為證。其中現金卡申請書、授
    信約定書、信用卡申請書、債權讓與證明書部分，經核與各
    該原、正本相符。被告經合法通知，未於言詞辯論期日到場
    ，亦未提出書狀作何聲明或陳述，本院依調查證據之結果，
    堪認原告上開之主張為真實。
四、按基於法律的規定或當事人之意思，法律關係成立後，可能
    發生變更。其中債之關係，無論債之發生原因係法律規定（
    無因管理、不當得利與侵權行為）或法律行為（單獨行為或
    契約），亦可能發生變更。是以，契約有效成立後，發生以
    債權債務為核心內容之法律關係，此因契約有效成立所生的
    契約關係，可能因法律規定或當事人之意思，發生不同層次
    的變更，乃屬常見。而所謂契約變更，實際包含兩個層面。
    首先，係針對個別債權債務，即狹義債之關係發生變更，簡
    稱為債之變更。其次，係針對契約關係的整體，即契約關係
    之變更。我國通說向來認為債之關係之構成要素，不外主體
    與客體，主體即債權人與債務人；客體即債之標的，債之關
    係不失其同一性而其主體或客體有變更，總稱為債之變更。
    然債權並無所謂支配的客體，並無相當於物權客體概念之存
    在，是上開所謂客體變更，無論為量的變更（如給付數量之
    增減）、質之變更（無息債權變為有息債權）或其他變更（
    如條件之附加或除去），其實均涉及契約內容之變更。無論
    係狹義債之關係抑或契約關係的整體發生變更，債之關係既
    不失其同一性，已如前述。而所謂債之同一性，表現在兩個
    方面。第一，係抗辯關係維持不變。如抗辯權之沿用、時效
    之進行不受影響等等。第二，為債之擔保不受影響（民法第
    295 條第1 項參照）。換言之，債之主體（債權人或債務人
    ）或內容即或有所變更，即債之變更（包括狹義及廣義），
    然債權債務關係，均維持同一性。此由民法第294條至第301
    條所規定之債權讓與及免責債務承擔，債權債務關係均維持
    同一性，即足說明，而此種情形的債之主體變更，學說稱之
    債之移轉。於約定債之關係，債之主體的變更，亦可能為契
    約主體的變更，此時，並非單純債權讓與，亦非免責債務承
    擔可比。而此種主體的變更，係廣義債之關係主體（契約關
    係主體）的變更，學說上稱之為契約承擔。換言之，契約關
    係（廣義的約定債之關係）主體的變更，即由新的當事人取
    代原來一方當事人，契約關係的內容並不因而有所變動。就
    此點而言，可謂契約關係同一性不變。契約承擔，基於法律
    的規定（法定契約承擔）（註：民法第425條第1項規定（買
    賣不破租賃）即屬之），亦有基於契約而發生（即契約原則
    ）的（約定契約承擔）。其中約定契約承擔因係對契約整體
    的處分，非得原契約當事人雙方同意不可，而契約承擔需有
    第三人願意承擔契約，因此，以契約由第三人取代一方當事
    人契約的地位，須三方同意才可（最高法院73年度台上字第
    1573號判例要旨參照）。而此同意，可以以三方契約之方式
    ，或由承擔人與一方訂約而由他方同意之方式為之。依原告
    上開之主張，其係依債權讓與之法律關係為本件之主張，則
    原告與被告間，並未存有消費借貸及信用卡契約關係甚明。
    從而，原告既僅受讓債權，而非契約當事人，則本於契約關
    係之相對性（民法第199條第1項參照），受讓人之原告即不
    得依原契約關係而為有違約金之主張。況加計之違約金，連
    同利息已逾20%、16%、15%法定利率最高之限制，而屬巧取
    利益（民法第206條參照）。是原告依消費借貸、信用卡契
    約及債權讓與之法律關係，消費借貸部分之請求依當期循環
    利息加收10%、20%之違約金、信用卡部分之請求違約金2萬0
    400元及每月加計付600元逾期手續費，於法即非有據，自無
    理由，應予駁回。
五、從而，原告依消費借貸契約、信用卡契約及債權讓與之法律
    關係，請求被告給付⑴5萬1232元及自96年3月16日起至104年
    8月31日止，按週年利率20%計算之利息，暨自104年9月1日
    起至清償日止，按週年利率15%計算之利息。⑵12萬9735元及
    自96年3月16日起至清償日止，按週年利率14.1%計算之利息
    。⑶被告應給付原告5萬0924元及其中3萬1991元自97年12月1
    日起至104年8月31日止，按週年利率19.71%計算之利息，暨
    自104年9月1日起至清償日止，按週年利率15%計算之利息。
    為有理由，應予准許，爰為判決如主文第1、2、3項所示。
    逾此範圍外之請求，即非有據，自無理由，應予駁回，爰為
    判決如主文第4項所示。
六、本件係就民事訴訟法第427條第1項訴訟適用簡易程序所為被
    告部分敗訴之判決，故依同法第389條第1項第3 款之規定，
    自應依職權宣告假執行。
七、本件訴訟費用額確定為2,760元（即裁判費2,760元），由被
    告負擔。
八、結論：本件原告之訴為一部有理由、一部無理由，依民事訴
    訟法第436條第2項、第385條第1項前段、第79條、第389 條
    第1項第3款，判決如主文。
中    華    民    國    111    年    1     月    5    日
                      臺灣臺中地方法院臺中簡易庭
                                  法  官  陳添喜
以上為正本係照原本作成。
如不服本判決，應於送達後20日內，向本院提出上訴狀並表明上
訴理由，如於本判決宣示後送達前提起上訴者，應於判決送達後
20日內補提上訴理由書（須附繕本）。如委任律師提起上訴者，
應一併繳納上訴審裁判費。
中    華    民    國    111    年    1     月    5    日
                                  書記官  黃舜民